臺灣臺中地方法院刑事判決　　　　　　　　　　　　　九十三年度訴字第七二號
　　公　訴　人　臺灣臺中地方法院檢察署檢察官
　　被　　　告　甲○○
右列被告因毒品危害防制條例案件，經檢察官聲請以簡易判決處刑（九十三年度毒偵
字第四四五號），本院臺中簡易庭認不宜以簡易判決處刑，移由本院改依通常程序審
理，判決如左：
    主  文
本件公訴不受理。
    理  由
一、公訴意旨略以：被告甲○○前因施用毒品案件，經觀察勒戒後認無施用傾向釋放
    後，由本署檢察官於民國（下同）九十一年四月十八日，以九十一年度毒偵字第
    九三六號不起訴處分確定。嗣甲○○復於九十二年十二月二十日凌晨一時許，經
    警採尿前回溯九十六小時內某時，在不詳地點施用第一級毒品海洛因及第二級毒
    品安非他命，為警於九十二年十二月二十日午夜零時許，在臺中市○○區○○路
    一○六號查獲，因認被告甲○○涉犯毒品危害防制條例第十條第一項施用第一級
    毒品、同條例第十條第二項施用第二級毒品等罪嫌。
二、按起訴之程序違背規定，應諭知不受理判決，並得不經言詞辯論為之，刑事訴訟
    法第三百零三條第一款、第三百零七條定有明文。次按行為後法律有變更者，適
    用裁判時之法律，但裁判前之法律有利於行為人者，適用最有利於行為人之法律
    ，刑法第二條第一項定有明文。又按比較新舊法罪刑之輕重，應先審查應否諭知
    無罪，次審查應否諭知免訴、不受理，再次審查有無法定應免刑之情形；如無前
    開情形，比較新舊法罪刑孰最有利，則其比較標準，除主刑外，亦應綜合比較全
    部罪刑之結果（最高法院二十四年七月總會決議參照）。再按毒品危害防制條例
    業經總統於九十二年七月九日修正公布，並自九十三年一月九日施行，其中對於
    施用毒品之犯行，依修正前、修正後毒品危害防制條例第十條第一、二項之規定
    ，就法定刑部分均仍相同，並無修正；惟就施用毒品之訴追要件，依修正前、修
    正後毒品危害防制條例規定則有不同。依修正前毒品危害防制條例第二十條、第
    二十三條，就施用毒品犯行之是否訴追，係區分為第一次犯、五年後再犯、五年
    內再犯之前是否曾強制戒治、五年內再犯該次是否須強制戒治、三犯以上等情形
    ，即如係第一次犯、五年後再犯、五年內再犯之前未經強制戒治，該次經觀察勒
    戒後亦無須強制戒治者，即依規定俟觀察勒戒或強制戒治程序終結後，由檢察官
    為不起訴處分，而不予追訴處罰；僅限於五年內再犯之前曾經強制戒治、五年內
    再犯該次須強制戒治、三犯以上者，始認符訴追條件，應予追訴處罰。而修正後
    毒品危害防制條例第二十條、第二十三條，就施用毒品犯行之是否訴追，係區分
    為第一次犯、五年後再犯、五年內再犯，即如係第一次犯、五年後再犯者，即依
    規定俟觀察勒戒或強制戒治程序終結後，由檢察官為不起訴處分，而不予追訴處
    罰；僅限於五年內再犯者，始認符追訴條件，應予追訴處罰。
三、經查：
(一)、公訴人所指被告甲○○施用毒品之時間，係於九十二年十二月二十日凌晨一時許
    回溯九十六小時內某時，故被告本件犯行係於毒品危害防制條例於九十三年一月
    九日修正施行之前，犯罪後法律有變更，自應依刑法第二條及上開最高法院二十
    四年七月總會決議之實務見解，整體比較新舊法結果，視何者有利於被告，適用
    最有利於被告之法律。次查，被告前於九十一年間因施用毒品案件，經觀察、勒
    戒後認無繼續施用毒品之傾向，業由臺灣臺中地方法院檢察署檢察官於九十一年
    四月十八日，以九十一年度毒偵字第九三六號不起訴處分，有臺灣高等法院被告
    全國前案紀錄表、臺灣臺中地方法院檢察署刑案資料查註紀錄表在卷可參。本案
    被告二犯施用毒品案件，且於九十三年二月四日繫屬於臺灣臺中地方法院檢察署
    並於同年三月四日繫屬於本院臺中簡易庭。而依毒品危害防制條例第二十三條第
    二項規定，被告於前案觀察勒戒執行完畢釋放後，五年內再犯本案，依法應進行
    訴追；反觀依修正前毒品危害防制條例第二十條第二項前段之規定，被告則應依
    觀察、勒戒程序處理，並視觀察、勒戒結果，如認有繼續施用毒品傾向者，由檢
    察官續行聲請強制戒治並依法起訴，如無繼續施用毒品傾向者，則由檢察官依法
    為不起訴處分，倘未依上開程序進行觀察、勒戒，遽以起訴，其起訴程序即屬違
    反規定，法院應為不受理之諭知。是本件被告施用毒品犯行，經整體比較上開新
    舊法結果，以修正前毒品危害防制條例較有利於被告，依刑法第二條第一項但書
    之規定，本件自應適用修正前之法律處斷。
(二)、被告施用毒品之犯行，依修正前毒品危害防制條例第二十條第三項規定，既係二
  犯，已如上述，惟並未經過觀察、勒戒之程序，是本件已欠缺追訴條件，應依修
    正前同條例第二十條第二項規定，俟執行觀察勒戒終結後，視觀察、勒戒結果再
    為不同處理。公訴人於毒品危害防制條例修正施行後，竟未就被告本件犯行予以
    比較修正前、後之毒品危害防制條例之訴追條件，即就被告本件依修正前毒品危
    害防制條例第二十條第二項規定係屬欠缺訴追條件之施用毒品犯行，予以起訴，
    該起訴程序顯不合法，爰不經言詞辯論，依法為不受理判決。
四、又本件臺灣臺中地方法院檢察署檢察官係於九十三年三月四日向本院臺中簡易庭
    聲請簡易判決處刑而繫屬，有本院收文章在卷可佐，是本件繫屬於本院之日期，
    已逾九十三年一月九日，即非屬修正後毒品危害防制條例第三十五條第一項前段
    所規定之「於九十二年六月六日本條例修正施行前繫屬之施用毒品案件」，自無
    修正後毒品危害防制條例第三十五條之適用餘地，附此敘明。
據上論斷，應依刑事訴訟法第四百五十二條、第三百零三條第一款、第三百零七條，
刑法第二條第一項但書，判決如主文。
中      華      民      國    九十三    年     十一     月    二十三    日
 臺灣臺中地方法院刑事第六庭
                                       審判長法  官    簡源希
                                             法  官    戴博誠
                                             法  官    林念祖
右正本證明與原本無異。
如不服本判決，應於判決送達後十日內向本院提出上訴狀，上訴於臺灣高等法院臺中
分院( 須附繕本 )。
                                             書記官
中      華      民      國    九十三    年     十一     月    二十四    日
